【裁判字號】    99,裁,1867
【裁判日期】    990819
【裁判案由】    水土保持法
【裁判全文】
最  高  行  政  法  院  裁  定
                                      99年度裁字第1867號
上  訴  人  甲○○
被 上訴 人  臺北市政府
代  表  人  郝龍斌
上列當事人間水土保持法事件，上訴人對於中華民國99年4月21
日臺北高等行政法院99年度訴字第59號判決，提起上訴，本院裁
定如下：
    主  文
上訴駁回。
上訴審訴訟費用由上訴人負擔。
    理  由
一、按對於高等行政法院判決之上訴，非以其違背法令為理由，
    不得為之，行政訴訟法第242條定有明文。依同法第243條第
    1項規定，判決不適用法規或適用不當者，為違背法令；而
    判決有同條第2項所列各款情形之一者，為當然違背法令。
    是當事人對於高等行政法院判決上訴，如依行政訴訟法第24
    3條第1項規定，以高等行政法院判決有不適用法規或適用不
    當為理由時，其上訴狀或理由書應有具體之指摘，並揭示該
    法規之條項或其內容；若係成文法以外之法則，應揭示該法
    則之旨趣；倘為司法院解釋或本院之判例，則應揭示該判解
    之字號或其內容。如以行政訴訟法第243條第2項所列各款情
    形為理由時，其上訴狀或理由書，應揭示合於該條項各款之
    事實。上訴狀或理由書如未依此項方法表明，或其所表明者
    與上開法條規定不合時，即難認為已對高等行政法院判決之
    違背法令有具體之指摘，其上訴自難認為合法。
二、上訴人前未先擬具水土保持計畫送主管機關核定，即擅自僱
    用吳正興、簡金富於民國（下同）96年10月19日在臺北市○
    ○區○○路71-1號下方500公尺處附近土地（位於臺北市○
    ○區○○段○○段514-8、514-21地號等2筆土地內）進行開
    挖整地及堆砌擋土牆，被內政部警政署國家公園警察大隊陽
    明山警察隊於96年10月19日查獲，移送被上訴人處理。經被
    上訴人審認上訴人上開行為違反水土保持法第12條第1項第4
    款規定，而依同法第33條第1項第2款，以96年11月28日產業
    坡字第09634235900號函處上訴人罰鍰新臺幣（下同）8萬元
    整，且以96年11月28日產業坡字第09634235901號函請上訴
    人應將上開土地裸露部分，依水土保持技術規範進行植生覆
    蓋，以實施水土保持之處理與維護，上訴人俱表不服，提起
    訴願，其中被上訴人96年11月28日產業坡字第09634235900
    號罰鍰處分，經決定撤銷，其餘部分則決定不受理。惟上訴
    人並未遵依被上訴人96年11月28日產業坡字第09634235901
    號函辦理改正，經被上訴人先以97年3月25日府產業坡字第0
    9730859000號函處上訴人罰鍰8萬元並限期改正，且經被上
    訴人多次會勘輔導並展延改正期限，上訴人仍未完成改正，
    被上訴人遂以98年6月25日府產業坡字第09832570700號函（
    下稱原處分）再處上訴人罰鍰10萬元，並繼續限期改正。上
    訴人不服，提起訴願，經決定駁回，遂提起本件行政訴訟，
    經原判決駁回。
三、本件上訴人對於高等行政法院判決主張：案發當時雖為系爭
    土地所有權人，然非實際行為人，且不在場，並未僱用吳正
    興、簡金富施工，從未支付薪資及費用。97年3月18日辦理
    會勘時即表明行為人為吳正興，然不為被上訴人採納。請求
    傳訊吳正興查明，原審認無必要而未傳訊，難以心服。系爭
    土地已於98年2月4日完成登記移轉給訴外人劉冠廷，上訴人
    已非所有權人，喪失水土保持義務人之資格等語。惟：(一)按
    證據之取捨與當事人所希冀者不同，致其事實之認定亦異於
    該當事人之主張者，不得謂為原判決有違背法令之情形。又
    證據之證明力如何或如何調查事實，事實審法院有衡情斟酌
    之權，苟已斟酌全辯論意旨及調查證據之結果，而未違背論
    理法則或經驗法則，自不得遽指為違法。(二)而本件原審本於
    職權調查證據，斟酌全辯論意旨，審酌於系爭土地於訴外人
    吳正興、簡金富2人實施土地開挖整地行為時，上訴人仍為
    系爭2筆土地之所有權人，迄98年2月4日始移轉登記予訴外
    人劉冠廷，除為上訴人所不爭執外復有系爭土地登記謄本可
    稽（見原審卷第24-25頁）；且據訴外人吳正興、簡金富2人
    於查獲當時警詢筆錄，亦一致供陳係受上訴人所僱用而開挖
    整地施工，亦有警製調查筆錄附原處分卷第5、10頁足稽，
    始據以認定上訴人為本件水土保持法之違規行為人，並將其
    論斷及採證之依據，在判決理由欄予以詳敘其得心證之理由
    。(三)上訴人僅重申其已非系爭土地所有權人、實際行為人為
    吳正興，其已喪失水土保持義務人之資格等語。對於原判決
    前開取捨證據、認定事實及適用法令，有何具體違背論理或
    經驗法則，或判決違背何項法令條款情形，則均未經具體指
    摘及說明。依首開規定及說明，其上訴為不合法。
四、據上論結，本件上訴為不合法。依行政訴訟法第249條第1項
    前段、第104條、民事訴訟法第95條、第78條，裁定如主文
    。
中    華    民    國    99    年    8     月    19    日
                    最高行政法院第四庭
                        審判長法官  劉  鑫  楨
                              法官  黃  淑  玲
                              法官  林  文  舟
                              法官  曹  瑞  卿
                              法官  陳  鴻  斌

以  上  正  本  證  明  與  原  本  無  異
中    華    民    國    99    年    8     月    20    日
                              書記官  王  史  民

司法院資訊處製作；財團法人民間司法改革基金會備份。
